臺灣屏東地方法院民事裁定　　　　　　 100年度監宣字第53號
聲　請　人　周秋蘭
相　對　人　周江照華
上列聲請人聲請監護宣告事件，本院裁定如下：
    主    文
宣告周江照華（女、民國○○○年○月○日生、身分證統一編號
：Ｚ000000000號）為受輔助宣告之人。
選定周秋蘭（女、民國○○○年○○月○日生、身分證統一編號
：Ｚ000000000號）為受輔助宣告人之輔助人。
聲請費用新臺幣壹仟元由受輔助宣告之人負擔。
    理    由
一、聲請意旨略以：聲請人周秋蘭之母即相對人周江照華（女、
    民國○○年○ 月○ 日生、身分證統一編號：Ｚ000000000號）於
    95年3 月6 日因腦中風第二型或未明示型糖尿病，致不能為
    意思表示或受意思表示，或辨識其意思表示效果之程度，為
    此依民法第14條第1 項之規定，聲請對其為監護之宣告等語
    。
二、按法院對於監護之聲請，認為未達民法第14條第1 項之程度
    者，得依民法第15條之1 第1 項規定，為輔助之宣告，民法
    第14條第3 項定有明文；法院對於監護之聲請，認為未達民
    法第十四條第一項之程度，而有輔助宣告之原因者，得依職
    權以裁定變更為輔助宣告，亦為民事訴訟法第624 條之3 第
    1 項所明定。次按對於因精神障礙或其他心智缺陷，致其為
    意思表示或受意思表示，或辨識其意思表示效果之能力，顯
    有不足者，法院得因本人、配偶、四親等內之親屬、最近一
    年有同居事實之其他親屬、檢察官、主管機關或社會福利機
    構之聲請，為輔助之宣告。受輔助宣告之人，應置輔助人，
    民法第15條之1 第1 項、第1113條之1 第1 項亦定有明文。
    另依民法第1113條之1 第2 項準用同法第1111條之1 規定，
    法院選定輔助人時，應依受輔助宣告之人之最佳利益，優先
    考量受輔助宣告之人之意見，審酌一切情狀，並注意下列事
    項：(一)受輔助宣告之人之身心狀態與生活及財產狀況。(二)受
    輔助宣告之人與其配偶、子女或其他共同生活之人間之情感
    狀況。(三)輔助人之職業、經歷、意見及其與受輔助宣告之人
    之利害關係。(四)法人為輔助人時，其事業之種類與內容，法
    人及其代表人與受輔助宣告之人之利害關係。
三、經查，聲請人主張上開各情，業據提出戶籍謄本、戶口名簿
    影本、屏東縣私立青山老人養護中心入住證明書、高雄榮民
    總醫院屏東分院診斷證明書、親屬會議紀錄、親屬系統表、
    財政部臺灣省南區國稅局98年度綜合所得稅各類所得資料清
    單、財政部臺灣省南區國稅局財產歸屬資料清單等件為證，
    並經本院前往屏安醫院，於鑑定人黃文翔醫師前點呼相對人
    ，並詢問其年籍、住所等問題，其尚能就姓名為正確之回答
    。本院另就相對人之精神及心智狀況訊問鑑定人，經鑑定人
    鑑定結果，個案過去有糖尿病、胃潰瘍、胃出血、十二指腸
    潰瘍、腦中風... 等疾病。於90年發生第一次血腦中風，隨
    後經過屏東市寶建醫院緊急住院治療，隨後又持續發生中風
    ，仍然於寶建醫院住院治療。出院後轉往安養中心接受長期
    照顧已經6 年以上，迄今仍持續於安養中心接受照顧。個案
    於(一)身體狀態方面：理學檢查：個案身材中等、臉色蒼白
    、營養不良，剪短髮。下肢無力、右側肢體偏癱。個案坐於
    輪椅上，下半身被約束帶約束於輪椅上，尿道裝有導尿管。
    臨床檢查：眼神呆滯、目光茫然，可以簡短回答他人之問
    話，有時語意模糊，有時會以手指表達數字或揮手表達要或
    不要、知道或不知道、是或不是。會談中因為個案對於語言
    、文字之辨識與運用能力極為有限，對於要正確了解他人之
    意思表達有時有困難，對他人之意思表達有時無法正確回應
    。個案目前大小便失禁、不會認字、也不會寫字。計算能力
    不佳（個位數加減尚可以勉強完成，兩位數加減則無法完成
    ）、現實判斷能力不佳，對於金錢與數字無概念（一個便當
    大約多少錢、一份報紙多少錢、一杯奶茶大約多少錢、由此
    地坐計程車到火車站約多少錢... 等日常生活之金錢概念明
    顯缺乏，僅知道打電話要一塊錢）。(二)精神狀態：個案意識
    清楚、對別人之問話可以與人做簡單交談，但是大多數時間
    是被動而且十方簡短地回答問題，幾乎不會主動陳述意見，
    講話速度尚可緩慢，有時會以左手以肢體語言輔助表達（例
    如用指頭表達數字）、衣著有明顯污漬、身體清潔度不佳。
    長短期記憶能力不佳（記得早餐吃稀飯），但是尚未完全喪
    失、注意力不集中，但是計算能力尚可。現實判斷能力欠佳
    ，但是對於金錢與數字尚有概念（打一次公共電話多少錢、
    一個便當大約多少錢、一杯奶茶大約多少錢、一份報紙多少
    錢、由此地坐計程車到火車站約多少錢... 等）。會談之中
    情緒平穩、目前沒有聽幻覺也沒有視幻覺、對於抽象名詞無
    法分辨其意義（例如忍耐與頑固、優雅與妖艷... ）。(三)日
    常生活狀況方面：日常生活狀況自理情形：可以自己進食
    ，但是沐浴、翻身、大小便、移動身體…皆完全無法自理，
    無法自己坐起、無法站立、無法走動。經濟活動能力：（
    包括管理處分自己財產之能力）：無法自行購物、無法做簡
    單之兩位數字加減計算、無法辨識錢幣幣值、不會到金融機
    構辦理存款提款、不知如何保管與儲存自己之財物，完全無
    處理財產之能力。社會性：無職業功能、無社交功能、無
    法自行搭乘或使用大眾交通工具、無法自行認路回家、無自
    我安排休閒活動之功能。綜上評估：個案罹病後各項功能退
    化嚴重，生活無自理能力，必須長期依賴家人、醫療或養護
    機構照顧。個案因為罹患老人失智症，其程度屬於中度，因
    而導致個人之認知功能有部分缺損，為意思表示或受意思表
    示或辨識其意思表示效果之能力明顯不足，但是其能力尚未
    完全喪失。個案無法獨力處理個人事務與從事個人財務管理
    而需要他人從旁協助，建議該個案應該已經達到輔助宣告之
    標準而尚未達到監護宣告之標準等情，有本院100 年5 月13
    日訊問筆錄、屏安醫院100 年5 月13日屏安醫字第（100 ）
    0192號函附之監護宣告及輔助宣告事件用精神鑑定報告書1
    份在卷可憑。綜上所述，本院審酌上開勘驗結果及醫師所為
    之鑑定意見，認相對人非完全不能辨識其意思表示之效果，
    未達應受監護宣告之程度，惟其辨識能力顯有不足。從而，
    聲請人聲請監護宣告，尚屬有間，惟相對人仍有受輔助之必
    要，爰依職權以裁定為輔助之宣告。
四、末查，聲請人為相對人之女，且相對人自罹病後皆由聲請人
    協助處理相關事宜，本院審酌聲請人周秋蘭為相對人之女，
    亦有意願擔任相對人之輔助人，而相對人之子女周天明、周
    建國及相對人之弟妹江照美、江照鈴、江俊茂亦均同意由周
    秋蘭擔任其輔助人，是由聲請人周秋蘭任相對人之輔助人，
    最能符合受輔助宣告人之最佳利益，爰選定聲請人周秋蘭為
    輔助人。
五、依民事訴訟法第608 條第1 項、第624 條之1 第3 項，非訟
    事件法第24條第1 項，裁定如主文。
中    華    民    國  100     年    6     月    7    日
                      家事庭法  官  林美靜
以上正本係照原本作成。
如不服本裁定關於選定輔助人之部分，應於送達後10日內向本院
提出抗告狀，並繳納抗告費新臺幣1,000 元；其餘關於輔助宣告
之部分，不得抗告。
如欲申請辦理輔助宣告登記，宜先確定本裁定是否生效。
中    華    民    國   100    年    6     月    7     日
                            書記官  孫秀桃